臺灣高等法院臺中分院刑事判決　　　　　　　　　九十三年度上更(一)字第一二號
　　上　訴　人　臺灣臺中地方法院檢察署檢察官
　　被　　　告　甲○○
　　指定辯護人　本院公設辯護人　乙○○
右上訴人，因被告違反懲治盜匪條例案件，不服臺灣臺中地方法院八十九年訴字第八
八七號，中華民國八十九年十一月六日第一審判決（起訴案號：臺灣臺中地方法院檢
察署八十九年度偵字第三七三九號）提起上訴，經本院判決後，由最高法院發回審理
，本院判決如左：
    主  文
上訴駁回。
    理  由
一、公訴意旨略以：被告甲○○意圖自己不法之所有，於八十九年三月三日夜間十時
    三十分許，持自己所有之玩具手槍、左輪手槍型打火機（經鑑定均無殺傷力）、
    鏍絲起子及水果刀各一把，侵入臺中市○○路○段一八五號八樓之一蘇育代住處
    ，適丁○○正在該處，甲○○用槍指著丁○○，並拿出其所有之中華早報記者證
    偽稱係警察人員，逼令脅迫丁○○留在該處，不得離開，甲○○遂進入同樓層丁○○住處取走丁○○所有之西螺郵局局號一三七○○○─五帳號○三九四一一號
    郵政儲金簿一本，丁○○趁隙以電話聯絡戊○○告知此事，當甲○○再回到蘇育
    代住處時發現蘇育代亦在該處，旋以玩具手槍強押丁○○蘇育代至同樓層八樓之
    二房間內，剝奪丁○○、蘇育代行動自由逾五分鐘之久，嗣再持槍押至同址三樓
    卡拉ＯＫ店（剝奪行動自由罪、強制罪，業據原審判決各有期徒刑六月、四月，
    提起上訴後，因撤回上訴而確定），嗣經戊○○趕到質問報警後，由警方至現場
    查獲，因認被告涉犯懲治盜匪條例第五條第一項第一款普通盜匪罪嫌云云。
二、茲按，被告未經審判證明有罪確定前，推定其為無罪，犯罪事實應依證據認定之
    ，無證據不得認定犯罪事實，為修正後刑事訴訟法第一百五十四條第一項、第二
    項定有明文。次按，事實之認定，應憑證據，所謂證據，須適於為被告犯罪事實
    之證明者，始得採為斷罪資料，如未能發現相當證據，或證據不足以證明，自不
    能以推測或擬制之方法以為裁判基礎，又按，認定不利於被告之事實，須依積極
    證據，苟積極證據不足為不利於被告事實之認定時，即應為有利於被告之認定，
    更不必有何有利之證據（參照最高法院五十三年臺上字第二七五○號、三十年上
    字第八一六號、四十年臺上字第八六號判例意旨）。本件公訴人認被告涉犯懲治
    盜匪條例第五條第一項第一款普通盜匪罪嫌，無非以前開事實，業據被害人丁○○、蘇育代指述歷歷，並有郵政儲金簿、玩具手槍等扣案可憑，資為論據。本院
    訊據被告甲○○，固坦承有於上開時地，碰到丁○○等人之情事，惟堅決否認有
    盜匪犯行，並先後辯稱：上開郵局存摺不是其強盜所得，可能是其與戊○○爭執
    時，與其所有物品掉落地上，其未發覺而一起撿起來時被誤會等語。經查：
(一)證人即被害人丁○○於原審時證稱：「（認識被告，當庭指認？）他是持玩具槍
    搶我之人沒錯，我之前不認識她」、「（當日被搶之情形）八十九年三月一日上
    午五時許發現住處遭竊音響、ＣＤ一塊、撲滿一個，是我所有，我是在八十九年
    二月二十九日晚上八時三十分去上班，尚未被竊」、「（當時被搶過程）被告自
    大門進入，我正好要外出，那層樓只有我與蘇育代在，我問被告做何事，她取出
    一張識別證稱是警察，手還持槍，說要找隔壁之戊○○，並說戊○○藏有東西，
    要進去搜索，我有要求她出示搜索票，她未理我，她就一間間去看，我趁隙打電
    話給戊○○，後來她入我房間質問戊○○下落，接著就要我與蘇育代到我房間不
    要出來，手拿著槍，並說要不要試試看，之後，被告就強迫我們到樓下唱卡拉Ｏ
    Ｋ‧‧‧接著戊○○就將槍搶過來，而且還發現她身上有刀及其他東西」、「（
    你存摺如何被拿走）去到警局才發現，應是甲○○到我房間偷」、「（有無其他
    恐嚇之言語）被告叫我進去房間時，有用槍指著我」、「（被告有無持槍並以恐
    嚇之言語，叫妳與蘇育代將財物拿出來？）沒有，在整個過程中，被告並無叫我
    們將財物交出，也未傷害我們，只叫我們不要出去」、「（戊○○到時，被告有
    無拿槍出來恐嚇戊○○拿出財物）沒有，因為卡拉ＯＫ人很多」、「（警員如何
    發現存摺？）警員是在被告身上發現存摺，被告說是她的，後來發現存摺名字是
    我的，才問存摺是否我的」等語（參見原審卷七一至七三頁），對照伊於警訊時
    證稱之情節，可見被害人丁○○於上開八樓蘇育代住處內，遭被告持槍詢問證人
    戊○○之行跡前後，嗣被要求前往同棟大樓三樓唱卡拉ＯＫ時，被告均未向丁○○、蘇育代開口要錢，或動手搜刮伊等住處、身上財物，已極明確。
(二)證人即到場查獲本案之警員余永敬、陳基榮，分別於原審時結稱：「（當日查獲
    經過）我們到現場時，被告已經被被害人制伏了，制伏的地點是在大樓的一樓的
    電梯門口，等我們去處理，不是在案發現場。郵局的儲金簿是在被告身上拿出來
    的，當時他沒有帶證件，還說這簿子是他的，我們是在警察局裡面查到他身上有
    儲金簿的，被害人說是被被告控制了以後，被告自行去搜刮的，所以被拿走了，
    被害人自己也不知道，是到警局才發現的」、「我們去現場時，制伏被告的有二
    個男的、二個女的」等語（參見原審卷一四０頁），對照證人戊○○、蘇育代於
    警訊時證稱之情節，佐以本院前審認定被告另有竊盜犯行等情，堪認被告係於八
    樓時，伺機取走被害人丁○○之存摺無訛，則被告於本院更審時辯稱：該存摺係
    在一樓電梯口，一併由警員在地上查獲云云，核與事實未符，礙難採信。然依上
    各情，並無客觀證據可認被告在八樓時，有以強暴、脅迫等手段，致使被害人丁○○不能抗拒，取走伊任何財物之行為，核與強盜罪之構成要件，即屬不相當。
    換言之，被告如有強盜丁○○財物之犯行，在八樓時即有著手之情境，當時既未
    著手，且與被害人丁○○及證人蘇育代，共同前往同棟大樓三樓卡拉ＯＫ店唱歌
    ，待被害人再電話聯絡戊○○到達始遭制伏，並經警員到場在一樓查獲，警員在
    警察局製作筆錄時始查悉被害人被竊之存摺，衡諸常情，顯與一般強盜犯已得手
    存摺後極欲逃脫避免遭查獲形徑，迥然有別，是被告辯稱其僅係與戊○○有糾紛
    ，前往該處找該人云云，尚堪採信。此外，查無其他積極證據，足以證明被告有
    上開盜匪之犯行，被告被訴之上開犯罪核屬不能證明，應極灼然，要堪認定。
三、本院前審及更審時，多次傳喚證人丁○○、蘇育代（已更名為己○○），未據伊
    等出庭作證，原審多次傳喚證人戊○○，亦未據渠出庭作證，然依上所述，本案
    事證已明確，本院自無待伊等三人再出庭作證必要，原審遂為被告此部分無罪之
    諭知，經核自無不合。檢察官上訴意旨略稱：上開強盜情節，已據戊○○、丁○○、蘇育代證稱相符在卷，且被告偽稱係警察用槍指著丁○○，脅迫伊留在該處
    ，丁○○之存摺亦在被告身上起出，被告應有強盜犯行云云，指摘原判決此部分
    認定不當，依上各節所述，顯係見樹不見林之陳詞，難認有理由，是本案此部分
    之上訴，核為無理由，應予駁回。
據上論結，應依刑事訴訟法第三百六十八條，判決如主文。
本案經檢察官丙○○到庭執行職務
中      華      民    國    九十三    年      三      月    二十三    日
                                  臺灣高等法院臺中分院刑事第二庭
                                        審判長法  官  羅  禮  政
                                              法  官  陳  欣  安
                                              法  官  蔡  聰  明
右正本證明與原本無異。
檢察官得上訴。
被告不得上訴。
如不服本判決應於收受送達後十日內向本院提出上訴書狀，其未敘述上訴之理由者並
得於提起上訴後十日內向本院補提理由書（均須按他造當事人之人數附繕本）。
                                              書記官  郭  振  祥
中      華      民      國      九十三   年       三      月    二十三  日
                                                                        Ｉ
